臺灣嘉義地方法院民事裁定
111年度輔宣字第18號
聲  請  人  徐嘉琳  

相  對  人  徐賀平  

關  係  人  徐嘉慶  

上列當事人間聲請輔助宣告事件，本院裁定如下：
    主    文
一、宣告徐賀平（男，民國○○○年○月○日生，身分證統一編號：Z
    ○○○○○○○○○號）為受輔助宣告之人。
二、選定徐嘉慶（男，民國○○○年○○月○○日生，身分證統一編號
    ：Z○○○○○○○○○號）為受輔助宣告之人徐賀平之輔助人。
三、受輔助宣告之人徐賀平為如附表所示之行為，均應經輔助人
    之同意。
四、聲請費用新臺幣壹仟元由受輔助宣告之人徐賀平負擔。
    理    由
一、聲請意旨：聲請人為相對人之長女，相對人於年幼時因生病
    發燒及不明原因，致腦部受損，呈心智不足狀態；又於民國
    年111 月4 月26日相對人因認知功能不佳、健忘，經診斷為
    輕度智能不足及未明示之器質性腦徵候群，致其為意思表示
    或受意思表示，或辨識其意思表示之效果之能力，顯有不足
    ，有臺中榮民總醫院嘉義分院（下簡稱嘉義榮民醫院）診斷
    證明書、嘉義市西區港坪里里長出具之證明書為證。為此，
    依民法第15條之1、第1113條之1及家事事件法第177 條規定
    ，聲請對其為輔助之宣告，並選定關係人為受輔助宣告之人
    之輔助人等語。
二、對於因精神障礙或其他心智缺陷，致其為意思表示或受意思 表示，或辨識其意思表示效果之能力，顯有不足者，法院得因本人、配偶、四親等內之親屬、最近一年有同居事實之其 他親屬、檢察官、主管機關或社會福利機構之聲請，為輔助 之宣告，民法第15條之1 第1 項定有明文。經本院調查，聲 請人主張之前揭事實，已據提出身分證影本、戶籍謄本、前述嘉義榮民醫院診斷證明書、里長證明書等件為證。又本院審驗相對人之精神及心智狀況，在鑑定人前詢問相對人，相對人對詢問回答：「（姓名、年籍、現在何處？）徐賀平，女兒是徐嘉琳，另一個她朋友（指在場人）。」、「（有無工作？何時開始工作？哪工作？薪水？錢進哪裡？）清潔隊，嘉義環保局，79年3 月8 日，3 萬多將近4 萬元，進郵局，我太太領取，跟太太拿錢，用來買東西，我自己處理。」、「（1000元買93元東西，找多少？）900 多，忘記了。」、「（如果薪水少2000元，怎麼辦？）拿就走了。」、「（事務誰處理？）之前我父母處理，現在我太太處理。」、「（今天誰帶你來這裡？來這裡做甚麼？）不知道，我老婆有跟我說，這裡是醫院。」、「（財產、存款事情處理需經輔助人，是否同意？希望由誰處理？由徐嘉慶處理同意嗎？）同意，可以。」等情形，並斟酌嘉義榮民醫院精神部復健精神科主任沈正哲醫師所為之鑑定報告認：個案（即相對人）目前身體無重大疾病，家屬表示相對人年幼時曾發燒致腦部受損，導致認知功能不佳，嗣因發生車禍，導致認知功能更形退化，較為健忘，對於複雜事物的理解困難，無法學會使用手機，時常被騙，評估時相對人語文理解及口語表達能力欠佳，理解開放式問句並給予回應，詢問過往重大生活事件亦無法清楚描述細節，用詞較為簡短、簡單，思考及反應時間長，於相對明確且結構化測驗情境中，可在示範或引導下大致配合測驗指導語進行，但若涉及略為複雜的抽象概念或操作則易出現困難，會談期間易分心、專注持續度下降，心智處理速度亦受影響而越趨緩慢，需多次提醒以拉回注意力；又日常及家庭生活方面，家屬表示相對人理解及應變能力差，如電視遙控器切換到其他模式就認為電視壞了，講過的話不久即忘記，再次反問可能會得到不同答案，內容有時也讓人聽不懂，難與其維持適切的往來對答，雖能維持個人清潔及環境打理，但對金錢缺乏概念且算數能力不佳，平時如需購物或買菸均由相對人配偶協助；再者，於111 年4 月20日所執行之心理測驗結果顯示全量表智商分數為57，整體智能與同齡者相比落於輕度不足之範圍，相對人於各項能力上均落後同齡者平均表現，雖能掌握常見的生活詞彙意涵或基礎知識，但難理解抽象語文概念間的階層或異同，另方面對於視覺刺激的拆解、重組及旋轉等空間概念也顯不足，留存刺激於心智中進行運算、處理等抽象運思能力落後平均，處理環境訊息速度亦受其對外界刺激、指令的理解有限而明顯不足，心理動作速度緩慢，思考及反應所需時間長，綜合相對人之病史、鑑定所見及心理測驗報告，相對人之精神科診斷為輕度智能不足，相對人認知功能顯著受損，其為意思表示或受意思表示，或辨識其意思表示效果之能力顯有不足等語，此有本院111 年5 月25日之勘驗筆錄、前述精神鑑定報告書附卷可憑（見本院卷第63至81頁）。聲請人聲請對相對人為輔助之宣告，與前述法律規定相符，為有理由，應予准許。
三、又受輔助宣告之人，應置輔助人；法院為輔助之宣告時，應
     依職權就配偶、四親等內之親屬、最近一年有同居事實之
    其 他親屬、主管機關、社會福利機構或其他適當之人選定
    一人 或數人為輔助人；法院選定輔助人時，應依受輔助宣
    告之人 之最佳利益，優先考量受輔助宣告之人之意見，審
    酌一切情 狀，民法第1113條之1 第1 項、第2 項準用同法
    第1111條第 1 項、第1111條之1 前段各定有明文。經本院
    調查，相對人即受輔助宣告之人已婚，有配偶團金鳳，長子
    即關係人徐嘉慶、長女即聲請人徐嘉琳，相對人現與其配偶
    、子女同住，平常由配偶照顧等情，而關係人為相對人長子
    ，其表示同意擔任相對人之輔助人，並經聲請人、相對人配
    偶出具同意書同意即相對人當場同意由關係人擔任相對人之
    輔助人等情形，有前述勘驗筆錄、戶籍謄本及同意書在卷可
    參。本院考量關係人為受輔助宣告之人子女，對受輔助宣告
    之人生活及消費習慣、病症已有相當瞭解，兩造間有良好之
    信賴及情感關係，認由關係人任輔助人，能符合受輔助宣告
    之人之最佳利益，選定關係人為輔助人，而相對人為附表所
    示行為時，應經輔助人之同意，以保護受輔助宣告之人。
四、依家事事件法第177 條第2 項、第164 條第2 項，裁定如主
     文。
中　　華　　民　　國　　111 　年　　5 　　月　　31　　日
                   家事法庭     法  官　李文輝  
以上正本係照原本作成。
如不服本裁定，應於送達後10日內向本院提出抗告狀，並繳納抗
告費新臺幣1,000 元。
中　　華　　民　　國　　111 　年　　5 　　月　　31　　日
                                書記官　張紜飴
附表：受輔助宣告人徐賀平為下列附表行為時，應經輔助人徐嘉
      慶之同意
1 為獨資、合夥營業或為法人之負責人。 2 為消費借貸、消費寄託、保證、贈與或信託。 3 為訴訟行為。 4 為和解、調解、調處或簽訂仲裁契約。 5 為不動產、船舶、航空器、汽車或其他重要財產之處分設定負擔、買賣、租賃或借貸。 6 為遺產分割、遺贈、拋棄繼承權或其他相關權利。 7 為票據行為。 8 申辦金融機構帳號(帳戶)、信用卡、現金卡或帳號。 9 申辦手機、行動電話門號或網際網路付款的帳號。 

附錄：
民法第15條之2 ：受輔助宣告之人為下列行為時，應經輔助人同
意。但純獲法律上利益，或依其年齡及身分、日常生活所必需者
，不在此限：
  一、為獨資、合夥營業或為法人之負責人。
  二、為消費借貸、消費寄託、保證、贈與或信託。
  三、為訴訟行為。
  四、為和解、調解、調處或簽訂仲裁契約。
  五、為不動產、船舶、航空器、汽車或其他重要財產之處分、
      設定負擔、買賣、租賃或借貸。
  六、為遺產分割、遺贈、拋棄繼承權或其他相關權利。
  七、法院依前條聲請權人或輔助人之聲請，所指定之其他行為
      。
第78條至第83條規定，於未依前項規定得輔助人同意之情形，準
用之。
第85條規定，於輔助人同意受輔助宣告之人為第1 項第1 款行為
時，準用之。
第1 項所列應經同意之行為，無損害受輔助宣告之人利益之虞，而輔助人仍不為同意時，受輔助宣告之人得逕行聲請法院許可後為之。